臺灣臺東地方法院民事判決　九十四年度訴字第三一號
　　原　　　告　甲○○
　　訴訟代理人　乙○○律師
　　被　　　告　丙○○
當事人間請求損害賠償事件，本院於民國九十四年四月二十日言詞辯論終結，判決如
下：
    主    文
被告應給付原告新臺幣貳拾萬元及自民國九十三年十二月三十一日起至清償日止按年
息百分之五計算之利息。
原告其餘之訴駁回。
訴訟費用由被告負擔四分之一；餘由原告負擔。
本判決原告勝訴部分得為假執行。
    事實及理由
一、按訴狀送達後，原告不得將原訴變更或追加他訴，但擴張或減縮應受判決事項之
    聲明者不在此限。民事訴訟法第二百五十五條第一項第三款定有明文。本件原告
    起訴，原請求被告給付醫療費用新臺幣（下同）七千元，工作損失一萬二千元，
    精神慰撫金八十萬元總計八十一萬九千元，及自附帶民事起訴狀繕本送達被告之
    翌日即民國九十三年十二月三十一日起至清償日止，按年息百分之五計算之利息
    。嗣減縮為請求被告給付精神慰撫金八十萬元，及自九十三年十二月三十一日起
    至清償日止之法定遲延利息，參諸首揭規定，自為適法，合先敘明。
二、原告主張：被告於九十三年五月三十日凌晨一時五分許，在臺東縣綠島鄉公館村
    二之二號「綠灣度假村」內，因不滿原告毆打其子溫忠瀚，竟基於傷害之犯意，
    持原告所有，置放在該度假村佈告欄上方之殺魚刀一把，刺向原告，致原告受有
    左肘深部刀創傷八公分、右上臂深部刀創傷七公分併肌肉及下筋膜斷裂、右肩淺
    部刀創傷六公分等傷害。被告因涉傷害犯行，業經鈞院刑事庭以九十三年度簡字
    第八九號簡易判決判處被告有期徒刑三月，如易科罰金以三百元折算一日，嗣又
    經鈞院以九十三年度簡上字第四○號判決上訴駁回確定，是被告故意不法侵害原
    告之身體應極明確，原告遭此傷害，心中所受驚恐及身體上之痛苦無以復加，且
    因皮下筋脈斷裂無法負重，影響日後工作，爰依民法第一百九十五條第一項之規
    定，請求被告賠償精神慰撫金八十萬元等語。並聲明：被告應給付原告八十萬元
    ，及自附帶民事起訴狀送達被告之翌日即九十三年十二月三十一日起至清償日止
    ，按年息百分之五計算之利息。
三、被告則以：原告受傷後不到一個月就已經帶人浮潛當教練了，請求精神慰撫金數
    額太多等語，資為抗辯。並聲明：原告之訴駁回。
四、本件被告於九十三年五月三十日凌晨一時五分許，在臺東縣綠島鄉公館村二之二
    號「綠灣度假村」內，因不滿原告毆打其子溫忠瀚，竟基於傷害之犯意，持原告
    所有，置放在該度假村佈告欄上方之殺魚刀一把，刺向原告，致原告受有左肘深
    部刀創傷八公分、右上臂深部刀創傷七公分併肌肉及下筋膜斷裂、右肩淺部刀創
    傷六公分等傷害。被告因傷害原告之犯行，經本院刑事庭以九十三年度簡字第八
    九號簡易判決判處被告有期徒刑三月，如易科罰金以三百元折算一日，原告不服
    ，請求檢察官提起上訴後，復經本院以九十三年度簡上字第四○號判決上訴駁回
    確定之事實，業經本院依職權調取本院九十三年度簡字第八九號、九十三年度簡
    上字第四○號刑事卷宗查閱屬實，且為兩造所不爭，自堪信為真實。是本件所應
    審究者，厥為原告請求八十萬元之精神慰撫金是否有據等情為斷。
五、按因故意或過失不法侵害他人之權利者，負損害賠償責任。不法侵害他人之身體
    、健康、名譽、自由、信用、隱私、貞操，或不法侵害其他人格法益而情節重大
    者，被害人雖非財產上之損害，亦得請求賠償相當之金額。其名譽被侵害者，並
    得請求回復名譽之適當處分。民法第一百八十四條第一項前段、第一百九十五條
    第一項，分別定有明文。本件被告於上揭時、地，基於傷害原告之犯意而持刀剌
    向原告，致使原告受有左肘深部刀創傷八公分、右上臂深部刀創傷七公分併肌肉
    及下筋膜斷裂、右肩淺部刀創傷六公分等傷害。有臺東縣綠島鄉衛生所診斷證明
    書可憑（見本院九十三年度附民字第三七號卷第七頁），復經本院刑事庭九十三
    年度簡字第八十九號及九十三年度簡上字第四十號判決為相同之認定，被告對傷
    害原告之事實亦不否認（見本院卷第三五頁），則原告主張被告故意不法侵害原
    告之身體，自堪信為真實。依前揭規定，被告自應對原告負損害賠償之責，原告
    請求被告給付精神損害賠償，即屬於法有據。再查：
  １、原告自承在調解時請求三十萬元（見本院卷第二六頁），被告亦曾同意給付十
      萬元（見本院九十三年度簡上字第四十號卷第三九頁），惟因被告希望每期給
      付三千元，而原告表示應提高至每期一萬元致未能達成協議，再被告抗辯原告
      受傷後不到一個月即當教練帶人浮潛等語，核與原告陳稱：「我浮潛是在我朋
      友家，也沒有薪水，因為我不可能在我朋友家中白吃白喝，所以才義務幫他帶
      浮潛。」等語（見本院卷第二六頁）相符，顯見被告抗辯原告傷勢復原良好，
      應係事實。又被告因傷害罪經判刑三月，業已易科罰金執行完畢，亦經被告陳
      明在卷（見本院卷第二一頁），是本院即應審酌前開情狀。
  ２、復查：兩造曾為「綠灣度假村」同事，原告所受傷害非輕，所受痛苦極大，而
      被告雖因護子心切一時衝動，惟下手之後即督促原告趕快就醫，且坦承犯行接
      受裁判，亦有可憫之處，本院爰斟酌原告國中畢業，未婚，現在在綠島華德電
      氣公司（第四台）工作，擔任技術員，月入二萬五千元，家中有父親，現住在
      馬蘭榮家，妹妹已經嫁人，沒有其他兄弟姊妹，所住的綠島鄉南寮村二○四號
      房地是其父所有。而被告已離婚，有六歲及五歲之小孩二人，與前妻同住在其
      岳父所有的綠島鄉公館村三之二號，開設小吃店，月入約二萬元等情，均據兩
      造陳明在卷，且互不爭執，及兩造均無恆產，亦有稅務電子閘門財產所得調件
      明細表在卷可佐（見本院卷第十五頁至十六頁），依本件損害實際情況及兩造
      之身分、地位、經濟狀況、被告所受精神痛苦等情狀，認被告請求八十萬元，
      自嫌過高，應予核減為二十萬元，方屬公允。
六、從而，原告本於侵權行為損害賠償之法律關係，於請求被告賠償精神慰撫金在二
    十萬元範圍內為有理由，應予准許。逾此範圍之請求則嫌無據，應予駁回。再本
    件判決所命給付之金額未逾新臺幣五十萬元，依民事訴訟法第三百八十九條第一
    項第五款規定，應依職權宣告假執行，附此敘明。
七、據上論結，本件原告之訴為一部有理由，一部無理由，依民事訴訟法第七十九條
    、第三百八十九條第一項第五款，判決如主文。
中　　　華　　　民　　　國　　九十四　　年　　　五　　　月　　　四　　　日
                                        臺灣臺東地方法院民事庭
                                            審判長法　官　王漢章
                                                  法　官　簡芳潔
　　　　　　　　　　　　　　　　　　　　　　　　　法　官　曾宗欽
右為正本，係照原本作成。
如對本判決上訴須於判決送達後廿日內向本院提出上訴狀
中　　　華　　　民　　　國　　九十四　　年　　　五　　　月　　 　四　　 日
~B法院書記官　蕭家玲
